臺灣基隆地方法院民事判決
110年度訴字第186號
原      告  郭子豪  
            郭振城  
            郭文賢  
            郭先德  
            郭忠正  
            郭智明  
            郭先華  
            郭保宏  
            郭宗行  
            郭太平  
            郭先進  
            郭晉銘  
            郭武雄  
            郭明洲  

            郭明松  

            郭明煌  


            郭田水  
            郭田發  

            郭月娥  
            郭文楷  
            郭柏緯  
            郭柏霆  
            郭宗海  
            郭宗山  
共      同
訴訟代理人  余青慧律師
被      告  郭文旭  
訴訟代理人  林淑芳  
            張慶傳  
上列當事人間拆屋還地事件，本院於民國111年3月23日言詞辯論
終結，判決如下：
    主  文
原告之訴及假執行之聲請均駁回。
訴訟費用由原告負擔。
    事實及理由
壹、程序部分
    按訴狀送達後，原告不得將原訴變更或追加他訴。但請求之
    基礎事實同一，不甚礙被告之防禦及訴訟之終結者，不在此
    限。民事訴訟法第255條第1項第2款、第7款定有明文。原告
    於起訴時，其訴之聲明為：㈠被告應將坐落新北市○○區○○里○
    ○段○○○○段000地號土地，如起訴狀附圖A範圍（面積220平方
    公尺，依地政機關複丈結果為準）所示之地上物拆除，並將
    上開土地返還予祭祀公業郭萬鎰（下稱系爭祭祀公業）全體
    派下員。㈡被告應將坐落新北市○○區○○里○○段○○○○段000○000
    00地號土地（下分稱系爭146、147-1地號土地，合稱系爭土
    地），如起訴狀附圖B範圍（面積350平方公尺，依地政機關
    複丈結果為準）所示之地上物內物品騰空，並將上開地上物
    及土地返還予系爭祭祀公業全體派下員。㈢被告應給付系爭
    祭祀公業全體派下員新臺幣（下同）731,500元，及自起訴
    狀繕本送達翌日起至清償日止按年息百分之5計算之利息；
    並應自起訴狀繕本送達翌日起至返還前二項土地之日止，按
    月給付系爭祭祀公業全體派下員每月12,192元。㈣訴訟費用
    由被告負擔。㈤原告願供擔保請准宣告假執行。嗣原告依測
    量成果而變更訴之聲明，並撤回請求給付金錢之聲明，其最
    後訴之聲明為：㈠被告應將坐落系爭146地號土地如本判決附
    圖（下稱附圖）編號A、B、C、E、F、G（面積共531平方公
    尺)所示，及系爭147-1地號土地如附圖編號H（面積42平方
    公尺)所示之地上物拆除，並將上開土地返還予系爭祭祀公
    業全體派下員。㈡被告應將坐落系爭146地號土地如附圖編號
    D（面積120平方公尺)所示之地上物內物品騰空，並將上開
    地上物及土地返還予系爭祭祀公業全體派下員。㈢訴訟費用
    由被告負擔。㈣原告願供擔保請准宣告假執行。經核原告上
    開訴之變更，其請求之基礎事實同一，且不甚礙被告之防禦
    及訴訟終結，參以首開規定，應予准許。
貳、實體部分
一、原告起訴主張：
　㈠系爭土地為系爭祭祀公業所有而屬於全體派下員公同共有，
    系爭祭祀公業之派下員共31人，除原告外，尚有訴外人郭忠
    、郭明瑋、郭春辰、郭振重、郭敏宏、郭敏貞、郭敏雪等7
    人。而被告之父郭簡州自數十年前即無權占有附圖編號A、B
    、C部分土地，並在其上興建二層樓建物（門牌號碼為新北
    市○○區○○路0000號，下稱系爭15-1號建物）供全家人居住，
    同時又無權占用附圖編號D、E、F、G、H部分土地及其上祭
    祀公業祖厝（門牌號碼為新北市○○區○○路00號，下稱系爭15
    號建物，本判決所稱系爭15號建物僅指附圖編號D部分，不
    包括附圖編號E、F、G、H部分），作為其存放私人機具材料
    使用，嗣郭簡州103年過世後，被告即繼續占用上開土地建
    物迄今。被告雖是郭萬鎰之後代子孫，然因其祖父郭金分被
    招贅而喪失派下權，故其並非系爭祭祀公業之派下員，此已
    經鈞院102年度基簡字第162號、102年度簡上字第52號判決
    確定（下稱另案），故被告占有使用上開土地建物自無正當
    權源。原告自得依民法第767條第1項前段、中段之規定，請
    求被告拆除占有系爭土地上之建物（附圖編號A、B、C、E、
    F、G、H部分），清空地上物內之物品（附圖編號D部分），
    並將系爭土地及系爭15號建物返還系爭祭祀公業全體派下員
    。
　㈡對被告抗辯之陳述略以：
　⒈郭簡州未獲得系爭祭祀公業派下員同意使用系爭土地。被證6
    之理由書乃郭金分單方面出具，未經派下員同意，不足以認
    定郭金分為管理人或派下員。郭金分已經判決確定非系爭祭
    祀公業派下員，不容被告否認。系爭祭祀公業設立時，係由
    郭萬鎰長子郭文樹擔任管理人，郭文樹過世後，祭祀公業派
    下員並未重新選任管理人，此有土地登記簿管理人仍記載郭
    文樹可稽，且系爭146地號土地之田賦代金均係由原告郭先
    華與其父郭承禧繳納，此有台北縣政府六十ㄧ年下期田賦代
    金通知單及收據可證，嗣後因政府公告自76年起停徵田賦，
    原告郭先華即未再留意是否收到稅單，詎郭簡州竟於86年間
    ，片面向不知情之稅捐機關訛稱其為系爭祭祀公業之管理人
    ，每年僅繳納金額極少的地價稅，意圖掩飾其非法占用公業
    土地之行為，原告郭先華於另案訴訟中得知此事後，立即發
    文向新北市政府稅捐稽徵處淡水分處申請更正，自103年起
    系爭146地號土地之地價稅即由原告郭先華繳納迄今。稅捐
    機關只重視稅捐是否完成稽徵，其摯發稅單時，並未就稅單
    上所載納稅義務人是否為房屋或土地之實質權利人乙事加以
    查證（依法稅捐機關亦無認定之權限），只要有民眾片面申
    報納稅，稅捐機關即加以登記，因此，不能單憑納稅記錄來
    判定實質權利人。被告辯稱其有繳納86年至102年地價稅乙
    事，不足以證明郭簡州為系爭祭祀公業管理人或曾經得到其
    派下員同意使用系爭土地。
　⒉被告關於系爭於祭祀公業祖厝更迭及占用始末之說詞與事實
    不符且不合常理：
　⑴原告本件請求被告拆除之地上物為附圖編號A、B、C、E、F、
    G、H部分，均為郭簡州所加蓋，由被告繼承，被告占有使用
    中，此為被告所自承。而祖厝即系爭15號建物確實已有百年
    歷史，此點另案已經法院論述及判斷。被告答辯㈢狀關於祖
    厝更迭及占用的陳述含混不清，並與事實及常情不符。
  ⑵查郭金分當時既已成為簡氏簟之招婿而從郭家之戶籍除戶，
　　當無再以三房派下員身分居住於郭家祖厝之理，其餘派下員
    亦絕無同意之可能，原告否認大房郭惷營或四房曾同意郭金
    分居住使用祖厝或祭祀公業土地。
  ⑶再者，依當時法律，不論是管理或處分祭祀公業公同共有財
    產，均應經全體公同共有人同意方得行之，郭惷營僅是大房
    下之ㄧ小房，四房郭鄭香既非派下員，渠等自均無權代表其
    他派下員同意郭金分或郭簡州占據祖厝及祭祀公業土地使用
    。就社會常情而言，在傳統父權社會下，祖厝顯然不可能由
    郭鄭香（四房子孫郭是的太太即郭敏貞的祖母）或郭李紡（
    郭簡州之妻）等媳婦女流之輩建造，推測應係被告家族（或
    包含四房家族）私自占用後，因祖厝最初起造時之稻草竹木
    屋頂老舊不堪遮蔽風雨，經被告家族整修為現在之瀝青屋瓦
    ，進而向稅捐機關申報納稅，而且刻意不用郭姓男系子孫之
    名出面，而以妻子名義登記以掩飾其非法占用，房屋稅籍證
    明書，不足以證明系爭祭祀公業祖厝係由郭簡州所建造及被
    告家族對祖厝或祭祀公業土地有任何合法使用的權利。
　⑷退萬步言，縱使附圖編號D之系爭15號建物為郭金分或郭簡州
    事後所改建，郭金分或郭簡州既然未獲得派下員同意使用系
    爭土地，原告仍得請求被告將屋內物品清空、返還系爭土地
    予派下員全體。
  ⒊原告郭保宏及郭先華在另案訴訟中之陳述，並非表示郭承禧
    曾同意郭簡州使用系爭土地，相反，郭承禧既然認為使用土
    地的人就要負責繳稅，假設郭承禧曾經同意郭簡州使用土地
    ，理應自郭簡州開始占用時起就要求郭簡州負責繳稅，怎可
    能自己默默繼續繳稅數十年？兩相對照可知，郭承禧生前所
    言，其意在交代兒子們，現在是由他出面承擔公業土地之納
    稅義務，以後兒子們也應繼續承擔（103年以後的現況亦是
    如此），但若將來有派下員經大家同意可使用公業土地，再
    由使用之人繳稅，故原告郭保宏於另案訴訟中得知郭簡州自
    86年開始繳納地價稅，依一般人之想法，自然認為雖未經大
    家同意，但既然現在土地遭郭簡州私自占用，郭簡州亦未付
    任何租金，其逕自去繳納區區稅捐，也可算是對祭祀公業的
    一種補償或賠償，與郭承禧是否同意郭簡州使用系爭土地無
    關。因此，郭保宏及郭先華之陳述並非表示郭承禧曾經同意
    郭簡州占用系爭土地。
　⒋被告提出聲明書中的吳敏龍、郭敏雪並非祭祀公業派下員，
    而郭敏宏、郭敏貞亦無權事後代替其父親追溯同意郭簡州或
    被告使用系爭土地。依鈞院現場履勘可知，被告及郭簡州占
    用系爭土地，純粹供個人居住、停車、置放機具材料使用，
    與祭祖毫無關係，郭敏貞於另訴中既陳稱伊有參與祭祖，則
    其聲明書中所言：「同意郭文旭及郭文旭祖父輩使用該土地
    建屋，負擔祭祖責任」，實與事實不符，更難想像除每年ㄧ
    次的清明節祭祖外，被告平日究竟有如何辛勞祭祖的行為，
    而能換取無償占有使用祭祀公業如此大片土地的豐厚對價。
    且郭敏貞出具的聲明書充其量僅能代表她個人，不能證明其
    他派下員有同意郭簡州或被告使用系爭土地。
　⒌被告辯稱曾代為繳納地價稅為有償租賃乙節，亦不足採。被
    告占用土地近700平方公尺，卻僅代為繳納系爭146地號土地
    地價稅，自86年的1年近千元至102年時1年亦僅區區4千多元
    ，與占用所得利益顯不相當，且應係被告之父郭簡州利用居
    住該處之便，企圖掩飾其非法佔用土地之行為，擅自僭稱為
    管理人向稅捐稽徵處申請變更地價稅繳款書寄送地址。直到
    102年因為訴訟得知此事後，原告郭先華立即向稅捐稽徵處
    申請變更，此後即由原告郭先華繳納至今。再者，祭祀公業
    土地既為全體派下員公同共有，依民法第828條第2項準用第
    820條第1項規定，出租屬於管理行為，應得共有人過半數及
    其應有部分合計過半數之同意行之，自非部分派下員所得單
    獨同意者。
　⒍原告為系爭祭祀公業之派下員，依民法第821條、第828條第2
    項規定，雖非派下員全體，仍有權提起本件訴訟。
　㈢聲明：
　⒈被告應將坐落系爭146地號土地如附圖編號A、B、C、E、F、G
    （面積共531平方公尺）所示，及系爭147-1地號土地如附圖
    編號H（面積42平方公尺）所示之地上物拆除，並將上開土
    地返還予系爭祭祀公業全體派下員。
　⒉被告應將坐落系爭146地號土地如附圖編號D所示（面積120平
    方公尺)之地上物內物品騰空，並將上開地上物及土地返還
    予系爭祭祀公業全體派下員。
　⒊訴訟費用由被告負擔。
　⒋原告願供擔保請准宣告假執行。
二、被告抗辯略以：
　㈠系爭祭祀公業原有五大房，大房原告之父執輩郭承禧、四房
    派下員吳敏龍、郭敏宏、郭敏雪、郭敏貞之父親郭平井，為
    確保系爭祭祀公業有人祭祀，請求被告之父親郭簡州代全體
    派下員祭祖、掃墓，作為對價則同意郭簡州與被告在祖厝即
    系爭15號建物旁建屋就近祭祀居住生活，而將系爭土地無償
    租賃或貸予被告使用，被告則負責每年祖厝祭拜、掃墓及繳
    交地價稅，依原告郭保宏於另案稱：「後來因為土地交由郭
    簡州耕種，祖先的墳墓、祖厝也交由原告郭簡州管理，因未
    向郭簡州收取租金，故67年後地價稅由郭簡州繳納。」。郭
    先華稱：「我父親郭承禧生前有交代，祖先的墳墓及祖厝由
    在該地方使用土地的人負責繳納地價稅及掃墓。」。足證原
    告承認系爭土地與系爭15號建物同意由郭金分、郭簡州、郭
    文旭以繳稅、祭祖、掃墓代租金而管理使用。被告每年皆有
    至祖厝祭拜並掃墓，且至103年為止之地價稅皆由被告繳納
    ，可證原告已同意被告使用系爭土地，於未終止租賃契約前
    ，被告使用系爭土地即屬有權使用，則原告主張依民法第76
    7條、第821條主張權利，自無理由。此外，四房郭敏貞、吳
    敏龍、郭敏宏、郭敏雪、郭敏貞提供聲明書，同意郭文旭使
    用系爭146地號土地。
  ㈡系爭祭祀公業成立於明治32年元月，於鈞院104年度基簡字第
    585號判決確定為五大房，原由大房郭文樹為管理人，嗣大
    正5年郭文樹死亡，其子郭界繼承為戶主，未辦理管理人變
    更，昭和4年郭界死亡，其子郭惷營繼承為戶主，未辦理管
    理人變更，至民國40年遷出本籍地。祖厝即附圖編號D部分
    之系爭15號建物，於郭萬鎰時代原是三合式草竹屋，郭金分
    時代於31年回原居住地居住，至民國40年大房子孫戶主郭惷
    營居住於此，大房產權讓渡與三房郭金分（辦理祭祀公業土
    地總登記得到全體派下員同意管理使用該土地），大房舉家
    搬離，四房郭鄭香自民國46年設稅籍，郭金分及郭鄭香因每
    年都有颱風，基於安全改建草竹屋，變為土瓦屋，納稅義務
    人為郭金分之子郭簡州、四房郭鄭香。郭鄭香於民國57年讓
    渡予三房郭李紡再重建為磚瓦屋，至此房屋產權全部及地價
    稅由三房繳納，至民國81年由郭簡州贈與郭文旭繼續繳納稅
    金使用至今。房屋產權為郭李紡、郭文旭，稅金自民國46年
    至今均由郭金分、郭簡州、郭文旭繳納。系爭15-1號建物是
    民國81年郭簡州拆掉系爭15號建物之一部即右側草竹屋重建
    完成，當時系爭祭祀公業各房派下員均知，此產權經郭經芬
    、郭簡州取得，各房派下員當時都同意承認。    　　
　㈢公同共有財產涉訟者應全體同意或至少過半數同意。另依祭
    祀公業條例，祭祀公業處分不動產，有規約依規約，無規約
    者，依土地法第34條之1第5項準用第1項經公同共有人（派
    下員）過半數及其潛在的應有部分（派下員比率）合計過人
    數之同意之。本件縱將大房全部派下員列為原告，占土地持
    分僅5分之1。且大房尚有派下員未參與原告本次訴訟，依土
    地法第34條之1，產權未過半不得起訴。
　㈣原告雖稱被告非派下員，惟104年度基簡字第585號民事訴訟
    尚在審理中。此外，原告取回土地之目的無非要變賣祖產謀
    求私人利益，此訴訟僅加害於被告及系爭祭祀公業全體派下
    員，有背公序良俗，不應准許。　　
　㈤聲明：⒈原告之訴駁回。⒉訴訟費用由原告負擔。
三、本院之判斷：
  ㈠按「各共有人對於第三人，得就共有物之全部為本於所有權
    之請求。但回復共有物之請求，僅得為共有人全體之利益為
    之。」、「第820條、第821條及第826條之1規定，於公同共
    有準用之。」，民法第821條、第828條第2項定有明文。經
    查，原告為系爭祭祀公業之派下員等情，為被告所無爭執（
    見本院卷第501頁），則原告主張其為系爭土地及系爭15號
    建物之公同共有人，為回復公同共有物之請求，依前揭民法
    第828條第2項準用民法第821條之規定，自無庸由系爭祭祀
    公業派下員全體起訴，或得全體派下員之同意。被告辯稱本
    件未由系爭祭祀公業全體派下員起訴，或得全體派下員同意
    ，原告起訴不合法云云，難以採認，先予敘明。
　㈡原告主張系爭土地為系爭祭祀公業所有，原告為系爭祭祀公
    業之派下員，系爭15號建物（如附圖編號D部分所示）及其
    旁所搭建之鐵皮、鋼筋混凝土建物（如附圖編號E、F、G、H
    部分所示）及系爭15-1號建物及其後方遮雨棚、圍牆及圍牆
    內空地（如附圖編號A、B、C部分所示），占用系爭土地，
    占用位置及面積如附圖編號A、B、C、D、E、F、G、H部分所
    示等情，有原告提出土地登記第二類謄本為憑，且經本院勘
    驗及囑託新北市汐止地政事務測量屬實，有測量勘驗筆錄、
    照片及新北市汐止地政事務所110年10月18日新北汐地測字
    第1106063636號函附土地複丈成果圖〈收件日期文號110年10
    月12日土複字第055700號、複丈日期110年10月15日，即本
    判決附圖〉在卷足憑（本院卷第33至36、345、349、349、50
    1頁），且為被告所無爭執，可以採認。
  ㈢而系爭15號建物（如附圖編號D部分）係由被告占有使用；系
    爭15號建物旁所搭建之鐵皮、鋼筋混凝土建物（如附圖編號
    E、F、G、H）係被告之父郭簡州所搭建；系爭15-1號建物亦
    為郭簡州所興建等情，為被告所自陳在卷（本院卷第262、3
    11頁），且有系爭15-1號建物之房屋稅稅籍證明書在卷可憑
    （本院卷第193頁），亦堪採認。
  ㈣次查，附圖編號E、F、G、H部分之建物，係附連於系爭15號
    建物即附圖編號D部分建物之右側（南側）、後方（西側）
    所搭建，附圖編號E部分後側（西側）連接擋土牆，附圖編
    號E、F、G、H部分內部相通，附圖編號D部分與F部分中間有
    牆壁，牆壁有門可以相通，附圖編號F、G、H部分作為車庫
    及倉庫使用，附圖編號F之正面（東側）有鐵捲門可供車輛
    出入，此經本院勘驗屬實，有測量勘驗筆錄及現場照片可稽
    （本院卷第309至313、323至329頁）。則附圖編號E、F、G
    、H之建物（下稱系爭倉庫），與附圖編號D部分之建物（系
    爭15號建物），彼此有牆壁區隔，且系爭倉庫有獨立之鐵捲
    門可供進出使用，可達獨立之經濟上使用之目的，得為獨立
    交易及使用之客體，應屬一獨立之定著物，而由興建之郭簡
    州取得所有權。
  ㈤系爭倉庫與系爭15-1號建物均為郭簡州興建而原始取得所有
    權，業如前述，郭簡州死亡後，系爭倉庫及系爭15-1號建物
    均由被告繼承取得所有權，此亦為被告所自陳在卷（本院卷
    第262、311頁），則系爭倉庫及系爭15-1建號建物均為被告
    所有，亦可認定。
  ㈥按所有人對於無權占有或侵奪其所有物者，得請求返還之。
    民法第767條第1項前段定有明文。次按「以無權占有為原因
    ，請求返還土地者，占有人對土地所有權存在之事實無爭執
    ，而僅以非無權占有為抗辯者，土地所有權人對其土地被無
    權占有之事實無舉證責任，占有人自應就其取得占有係有正
    當權源之事實證明之」，此有最高法院85年度台上字第1120
    號判決意旨參照。經查：
　⒈被告辯稱：系爭15號建物原為郭萬鎰興建，郭萬鎰死亡後，
    歷經各房原住戶共同修繕，而大房將產權讓渡給三房郭金分
    （郭簡州之父）並舉家搬離，郭金分死亡，由郭簡州繼承。
    四房郭鄭香（郭是之配偶）於民國57年將產權讓渡給郭李紡
    （郭簡州之配偶），郭簡州於81年將產權讓渡給郭文旭，而
    由郭文旭使用迄今。系爭15號建物於郭萬鎰時代原為草竹屋
    ，郭金分及郭鄭香因每年都有颱風，而改建為土瓦屋，再由
    郭李紡重建為磚瓦屋等情。經本院函查結果，門牌「新北市
    ○○區○○里0鄰○○00號」有2個房屋稅籍，分別為：⒈稅籍編號
    ：00000000000，納稅義務人「郭鄭香管：郭簡州」，構造
    別：土竹造（土磚混和造）」、面積111平方公尺，起課年
    月46年1月，折舊年數64年。⒉稅籍編號000000000000，納稅
    義務人「郭李紡」，構造別：木石磚造（磚石造），面積43
    .10平方公尺，起課年月57年1月，折舊年數53年，有新北市
    政府稅捐稽徵處110年5月18日新北稅淡二字第1105508203號
    函檢附房屋稅籍證明書可稽（本院卷第189至192頁）。此與
    被告所辯：系爭15號建物之產權曾經讓渡予郭鄭香，又讓渡
    給郭李紡，及郭金分、郭鄭香將祖厝改建為土瓦屋，郭李紡
    重建為磚瓦屋等情，並無不符。而被告主張：系爭15號建物
    為郭萬鎰興建，原為草竹屋等情。原告則以：系爭15號建物
    為郭萬鎰或郭文樹（郭萬鎰之長子）所興建（本院卷第576
    頁）、有兩個稅籍登記以前可能屋頂是茅草，後來郭簡州占
    用後去翻修的（本院卷第502頁）、「…推測應係被告家族（
    或包含四房家族）私自占用後，因祖厝最初起造時之稻草竹
    木屋頂老舊不堪遮蔽風雨，經被告家族整修為現在之瀝青屋
    瓦，進而向稅捐機關申報納稅…」（本院卷第553頁）等語。
    另觀之本院勘驗現場照片，系爭15號建物為石、磚等建材，
    屋頂鋪設屋瓦，亦與草竹屋（草竹屋頂）或土瓦屋之情形不
    同。綜上事證及情節，被告所辯：祖厝原為草竹屋，經郭金
    分、郭鄭香改建為土瓦屋後，又經郭李紡「重建」為磚瓦屋
    等情，應非無據。則系爭15號建物原本為草竹屋（或改建後
    為土瓦屋），惟既經郭李紡重建，原本之土瓦屋因重建而拆
    除時，所有權即因滅失而消滅，郭李紡則因興建而原始取得
    磚瓦屋即現在之系爭15號建物之所有權。是以，原告主張系
    爭15號建物為系爭祭祀公業所有，而請求被告遷讓返還系爭
    15號建物，已難認有據。
  ⒉被告辯稱：郭簡州代全體派下員祭祖、掃墓及繳納地價稅，
    大房、四房則同意郭簡州與被告使用系爭土地及系爭15號建
    物等情。經查：
　⑴原告郭保宏於另案一審102年4月24日言詞辯論期日陳稱：民
    國86年前的地價稅是由我父親郭承禧去繳納的，後來因為土
    地交由郭簡州耕種，祖先的墳墓、祖厝也交由原告郭簡州（
    筆錄誤載為郭檢州）管理，因未向郭簡州收取租金，故86年
    後地價稅由郭簡州繳納。原告郭先華於另案該次言詞辯論期
    日陳稱：我父親郭承禧生前有交代，祖先的墳墓及祖厝要由
    在該地方使用土地的人負責繳納地價稅及掃墓等語，此有另
    案一審102年4月24日言詞辯論筆錄在卷可稽（本院卷第227
    至231頁）。並經本院調取該案卷宗核閱無誤。並參以另案
    一審102年4月24日言詞辯論期日，該案被告郭忠、郭明瑋、
    郭振城、郭春辰、郭文賢、郭先德、郭忠正、郭智明、郭鍾
    火、郭宗見、郭宗海、郭宗山、郭宗行（下稱郭忠等13人，
    其中有部分為本件原告）均稱：「（答辯聲明及理由？）被
    告郭先華比較知情，待會由他陳述」等語（另案一審卷㈠第1
    20頁），則郭先華前揭於另案所述，應符合當時情形，且其
    陳述應與郭忠等13人之認知或意思無違。依原告郭保宏、郭
    先華於另案前揭陳述，並參以郭承禧係於民國57年間死亡（
    見另案一審卷㈠第7頁之系統表記載），郭金分於民國62年間
    死亡（見另案一審卷㈠第10頁之戶籍謄本），可以推知祖厝
    及該處土地至遲於民國57前即已交由郭金分或郭簡州管理、
    使用及耕作，當時未收取金錢對價。
　⑵郭保宏前開陳稱：民國86年前的地價稅是由郭承禧去繳納的
    等情，雖與郭承禧死亡時間矛盾，而屬有誤。參酌新北市政
    府稅捐稽徵處淡水分處102年5月6日北稅淡一字第102419285
    9號函影本記載，改制前67年臺北縣實施平均地權土地地價
    稅總歸戶冊登載，萬里區下萬里加投段員潭子小段146、…14
    7-1、…地號等6筆土地所有權人為祭祀公業郭萬鎰，管理人
    為郭簡州，前揭土地之地價稅繳款書寄送地址為新北市○○區
    ○○路00號等情，有該函文及所檢附之臺北縣實施平均地權土
    地地價稅總歸戶冊（下稱歸戶冊）影本附於另案卷可稽（另
    案一審卷㈡第74頁），則倘67年當時繳款書寄送地址為系爭1
    5號建物，且歸戶冊登載之管理人為郭簡州，並參酌郭承禧
    於民國57年間死亡之事實，則郭保宏前開所述：民國86年前
    的地價稅是由郭承禧去繳納的等情，應係所述時間（年份）
    錯誤，則由郭簡州開始繳納地價稅之時間應在郭承禧57年死
    亡以前（郭承禧生存期間之某時）。
　⑶綜上，依郭保宏前揭陳述：…土地交由郭簡州耕種，祖先的墳
    墓、祖厝也交由原告郭簡州管理…等情以觀，郭簡州開始繳
    納地價稅（時間點在郭承禧生存期間某時）之前使用祖厝及
    土地，尚難認係無權占有。而嗣改由郭簡州繳納地價稅作為
    使用土地、祖厝之對價而成立租賃契約（祖厝倘若於締約時
    已改建為系爭15號建物，仍不失有就系爭15號建物坐落基地
    收取使用對價之意思），對於契約當事人而言，自亦不生無
    權占有之情形。
　⑷原告雖主張：郭保宏、郭先華在另案陳述之繳納地價稅，是
    對祭祀公業之補償或賠償，與是否同意使用土地無關云云。
    惟郭保宏於另案陳述之上開內容，郭簡州自己繳納地價稅之
    前使用祖厝及土地，難認係無權占有，業如前述，並參酌郭
    簡州係繳納向將來發生之地價稅，而非過去占用期間之地價
    稅之情節以觀，亦難逕認係就無權占有收取不當得利之情形
    ，原告主張僅係補償或賠償，與同意使用土地無關云云，難
    以採認。
　⑸況參酌郭保宏、郭先華、郭忠等13人均分別為大房郭文樹之
    次子郭界、三子郭祿之子孫，此觀之另案一審卷㈠第7頁之系
    統表甚明，而本件原告均為大房之後代等情，為原告訴訟代
    理人陳述在卷（本院卷第502、503頁）。既依上揭郭先華之
    另案陳述（且郭先華之意思與郭忠等13人之認知或意思無違
    ）並互核郭保宏另案陳述，郭簡州開始繳納地價稅之前使用
    祖厝及土地，難認係無權占有，嗣改由郭簡州繳納地價稅作
    為使用土地、祖厝之對價，則郭保宏、郭先華及（郭忠等13
    人其中）郭振城、郭文賢、郭先德、郭忠正、郭智明、郭宗
    行、郭宗海、郭宗山等人及其餘均屬大房之本件原告提起本
    件訴訟，主張被告無權占有系爭土地及系爭15號建物，其主
    張是否與事實相符，其等能否對於被告主張無權占有系爭土
    地，實有疑義。
　⑹綜上，原告主張被告無權占有系爭土地，難認有據。
四、綜上所述，原告主張被告無權占有系爭土地及系爭15號建物
    ，難以採認，則原告依民法第767條第1項、第821條、第828
    條第2項規定，請求被告將系爭土地如附圖編號A、B、C、E
    、F、G、H部分所示之地上物拆除，並將上開土地返還予系
    爭祭祀公業全體派下員，及請求被告將坐落系爭15號建物即
    如附圖編號D部分所示之地上物內物品騰空，並將地上物及
    該部分土地返還予系爭祭祀公業全體派下員，為無理由，應
    予駁回。原告之訴既經駁回，其假執行之聲請失所依附，並
    予駁回。
參、結論：本件原告之訴為無理由，依民事訴訟法第78條，判決
    如主文。
中　　華　　民　　國　　111 　年　　4 　　月　　27　　日
                  民事庭法  官 高偉文
以上正本係照原本作成。
如對本判決上訴，須於判決送達後20日內向本院提出上訴狀。如
委任律師提起上訴者，應一併繳納上訴審裁判費。
中　　華　　民　　國　　111 　年　　4 　　月　　27　　日
                        書記官 王靜敏